【裁判字號】    96,勞上易,100
【裁判日期】    970513
【裁判案由】    給付賠償費
【裁判全文】
臺灣高等法院民事判決               96年度勞上易字第100號
上  訴  人  甲○○
訴訟代理人  林宇文律師
複 代理 人  張漢榮律師
被 上訴 人  陳肇嘉即中南海小吃店
上列當事人間請求給付賠償費事件，上訴人對於中華民國96年8
月9日臺灣基隆地方法院95年度勞訴字第18號第一審判決提起上
訴，經本院於97年 4月22日言詞辯論終結，判決如下：
    主      文
上訴駁回。
第二審訴訟費用由上訴人負擔。
    事實及理由
一、本件上訴人聲明求為判決：(一)原判決廢棄。(二)被上訴人應給
    付上訴人新臺幣（下同） 55萬1,038元及自起訴狀繕本送達
    之翌日即民國（下同）95年 9月27日起，至清償日止，按年
    息5%計算之利息。
    被上訴人聲明求為判決：上訴駁回。
二、上訴人起訴主張：伊原受僱於被上訴人獨資經營之中南海小
    吃店（招牌懸掛為精饌海鮮樓）擔任廚師，每月薪資3萬7,0
    00元，伊於受僱期間之93年9月3日下午 4時45分許，騎乘車
    號 NM7-691號重型機車前往中南海小吃店上班途中，沿基隆
    市○○路由中山一路往復興路方向，行經文化路 221號前時
    ，適有訴外人許桂蓮駕駛車號 6N-8471號自用小客車，違規
    自對向跨越車道超車，駛入伊所行駛之車道內，伊因而遭迎
    面撞擊，致受有左手掌壓碎截斷肢、陰囊挫傷併血腫、左腿
    挫傷及四肢多處磨擦傷，並因而成為輕度肢障，依勞動基準
    法第59條第1款、第2款之規定，被上訴人應補償伊：(1)醫療
    費用 2萬6,658元（已支付醫療費用2萬8,938元，先請求2萬
    6,658元，其餘部分保留）；(2)伊因受傷成為殘廢迄今已2年
    無法工作，被上訴人應按伊原領工資數額補償 88萬8,000元
    （其計算式為：月薪37,000元×12月×2年= 888,000元），
    上開金額合計91萬4,658元，扣除被上訴人前已給付 7萬8,5
    00元及伊已領取之職業災害勞工殘廢補助金 28萬5,120元，
    伊尚得請求被上訴人給付 55萬1,038元等情，爰依據勞動基
    準法第59條第1款、第2款之規定，求為命被上訴人給付55萬
    1,038元及法定遲延利息之判決。
    被上訴人則以：事故發生當日，上訴人係在休假中，並無任
    何同事知悉其將於下午前來上班，且伊店裡亦規定不能休半
    天假；上訴人為臨時工，尚在試用期間，其係在外受傷，非
    在伊店裡受傷，不應由伊負責；伊出於同情，已給付上訴人
    9萬2,500元， 上訴人請求伊再給付55萬1,038元，自屬無據
    等語，資為抗辯。
三、經查上訴人主張伊原受僱於被上訴人獨資經營之中南海小吃
    店（招牌懸掛為精饌海鮮樓）擔任廚師工作，每月薪資 3萬
    7,000元，伊於受僱期間之93年9月3日下午，騎乘車號 NM7-
    691號重型機車，行至基隆市○○路221號前時，適有訴外人
    許桂蓮駕駛車號 6N-8471號自用小客車，違規自對向跨越車
    道超車，駛入伊所行駛之車道內，伊因而遭迎面撞擊，致受
    有左手掌壓碎截斷肢、陰囊挫傷併血腫、左腿挫傷及四肢多
    處磨擦傷，並因而成為輕度肢障之事實，業據其提出營利事
    業登記抄本、台灣省基宜區車輛行車事故鑑定委員會鑑定意
    見書、長庚紀念醫院診斷證明書、及身心障礙手冊為證（見
    原審卷 9至12、26頁），且為被上訴人所不爭執，固堪信為
    真實。惟上訴人另主張伊係於前往中南海小吃店上班途中，
    遭遇上開車禍事故，應屬職業災害所致傷害云云，則為被上
    訴人所否認，並以前揭情詞置辯。
四、按勞動基準法第59條所規定勞工遭遇之職業災害，參照勞工
    安全衛生法第2條第4項規定，係謂勞工就業場所之建築物、
    設備、原料、材料、化學物品、氣體、蒸氣、粉塵等或作業
    活動及其他職業上原因引起之勞工疾病、傷害、殘廢或死亡
    。又所謂職業災害，不以勞工於執行業務時所生災害為限，
    亦應包括勞工準備提出勞務之際所受災害（最高法院81年度
    台上字第2985號判決參照）。是勞工上、下班，於適當時間
    ，從日常居住處所往返就業場所之應經途中發生事故而致之
    傷害，固應視為職業傷害（行政院勞工委員會依勞工保險條
    例第34條第 2項規定訂定之「勞工保險被保險人因執行職務
    而致傷病審查準則」第4條第1項規定參照）；惟若勞工於上
    、下班途中逸出自日常居住處所往返就業場所之正常路徑，
    甚或於休假日發生事故所致之傷害，即非屬職業傷害。經查
    ：
    (一)上訴人於事故發生當日即93年9月3日已請休假，並未前往
      中南海小吃店上班等情，業據證人被上訴人已離職員工賴
      錦明在原審到場證述：「（甲○○於93年9月3日）當天沒
      有去上班，前一天也沒有請假…」、「（店裡）有 4位廚
      師都是我在管，排休假1個月固定休4天，必須要事先跟我
      講，請假必須要寫請假單或者是先打電話告訴我…」、「
      93年9月2日原告（指上訴人）沒有跟我說要休假，只是在
      93年9月3日上午10點多時，我有聽到另一名廚師陳德銘說
      原告有打電話跟他說今天要排休假…」明確（見原審卷87
      之1、88頁）；而被上訴人所屬經理周雅琴在勞工保險局
      基隆辦事處訪查時亦陳述：「吳君（指上訴人）發生事故
      當時，並非上班時間（吳君當日休假…）」明確（見外放
      之勞工保險局影印卷宗內周雅琴之訪查紀錄）。
    (二)雖上訴人主張伊於93年9月3日僅休假半天，仍應於下午 5
      時到班，伊係自東峰街住處前往中南海小吃店上班途中發
      生車禍云云。惟查，中南海小吃店規定不能休假半天，必
      須休假整天等情，業據證人賴錦明在原審到場證述屬實（
      見原審卷87之1 頁）；並有訴外人周雅琴出具之證明書可
      稽（見外放之勞工保險局卷宗）；且被上訴人所屬員工陳
      德銘、羅沈均於接受勞工保險局基隆辦事處訪查時亦一致
      陳述：「沒有休假半日之習慣」、「吳先生（指上訴人）
      當日下午不用上班」明確（見外放之勞工保險局卷宗），
      是上訴人所為上開之主張，已非無疑；復查，中南海小吃
      店每日下午自 5時開始上班，為兩造所不爭執，果上訴人
      確係僅休假半天，理應於當日下午 5時以前即已抵達中南
      海小吃店才是，惟依基隆市消防局救災救護指揮中心93年
      9月3日緊急救護暨為民服務登記表記載（見外放之勞工保
      險局卷宗），該中心係於當日下午5時2分始受理系爭車禍
      事故之報案，衡諸該事故發生地點係在交通往來要道，且
      正值下班尖峰時間，應係於車禍事故甫發生後，即經人發
      現並報案等情節，顯見上訴人發生事故時，已超過下午應
      到班之時間，應非前往上班途中發生車禍；再經徵諸上訴
      人於事故發生後，出具予勞工保險局之證明書內，亦係勾
      選「非」日常上下班時間應經途中發生事故（見外放之勞
      工保險局卷宗），益見上訴人當時並非在前往中南海小吃
      店上班之途中發生系爭車禍事故。
    (三)雖訴外人即被上訴人所屬員工王智宏出具予勞工保險局之
      證明書，內載：「…93年9月3日下午 5時許甲○○發生車
      禍，當天甲○○係白天休假，下午 5時應至中南海小吃店
      上班…」云云（見外放之勞工保險局卷宗），惟王智宏既
      非負責管理上訴人之請假事宜，亦未曾受上訴人之託代為
      請假，自難知悉上訴人是否將於下午 5時前往上班，是其
      出具上開證明書，應係附和上訴人之詞，難予憑取。又中
      南海小吃店係由經理周雅琴負責管理，被上訴人平日不在
      店內，此亦據周雅琴在接受勞工保險局基隆辦事處訪查時
      陳述屬實（見外放之勞工保險局卷內周雅琴之訪查紀錄）
      ，是被上訴人在基隆市政府處理勞資爭議協調會議中所云
      「…勞工（指上訴人）…下午上班之前往其父親工作處所
      而發生事故…」云云（原審卷13頁），應係在不明事實之
      情況下所為之陳述，既與前揭事證不符，尚難據為有利於
      上訴人之認定。
    (四)依上所述，已足證明上訴人係於休假期間發生系爭車禍事
      故，揆諸前揭說明，即非屬遭遇職業災害而受傷，自無適
      用勞動基準法第59條第1款、第2款規定之餘地，是上訴人
      依據上開規定，請求被上訴人補償醫療費及醫療期間不能
      工作之工資合計55萬1,038元，即屬無據。
五、綜上所述，上訴人本於勞動基準法第59條第1款、第2款之規
    定，請求被上訴人給付 55萬1,038元及自起訴狀繕本送達之
    翌日即95年 9月27日起，至清償日止，按年息5%計算之利息
    ，自屬不應准許。從而原審所為上訴人敗訴之判決，並無不
    合。上訴論旨仍執前詞指摘原判決不當，求予廢棄改判，為
    無理由，應予駁回。
六、至兩造其餘之攻擊或防禦方法及未經援用之證據，經本院斟
    酌後，認為均不足以影響本判決之結果，自無逐一詳予論駁
    之必要，併此敘明。
七、據上論結，本件上訴為無理由，依民事訴訟法第449條第1項
    、第78條，判決如主文。
中    華    民    國    97    年    5     月    13    日
                  民事第六庭
                      審判長法  官  林鄉誠
                            法  官  許紋華
                            法  官  梁玉芬
正本係照原本作成。
不得上訴。
中    華    民    國    97    年    5     月    13    日
                            書記官  常淑慧


司法院資訊處製作；財團法人民間司法改革基金會備份。
